【裁判字號】    90,訴,60
【裁判日期】    900725
【裁判案由】    違反懲治走私條例
【裁判全文】
臺灣基隆地方法院刑事判決                              九十年度訴字第六○號
    公  訴  人  臺灣基隆地方法院檢察署檢察官
    被      告  甲○○
右列被告因違反懲治走私條例案件，經檢察官提起公訴（八十九年度偵字第四二八六
號），本院判決如左︰
    主  文
甲○○共同私運管制物品進口逾公告數額，處有期徒刑捌月，緩刑肆年。
    事  實
一、甲○○前於民國八十年間因傷害案件，經法院判處罰金銀元一千五百元，於八十
    年五月二十七日繳納罰金執行完畢（不構成累犯）。其於八十九年四月初利用往
    返臺灣地區與大陸地區工作之便，與李哲維（已歿，年籍資料詳卷）共同基於私
    運大陸地區農產品花生進口販賣牟利之犯意聯絡，以其個人名義，委託大陸地區
    景生船務公司，以ＳＴＡＲ  ＲＩＶＥＲ輪船第○三四五Ｎ航次，自香港運送一
    只貨櫃（櫃號ＣＢＨＵ─0000000號）之「石蠟」八十桶進口，於貨櫃之
鐵筒中夾藏與艙單不符，價值已逾公告管制數額之大陸地區農產品花生一萬一千
    六百公斤，完稅價格新臺幣（下同）二十五萬四千三百五十三元欲矇混過關。甲○○於上開私貨未運抵前，先聯絡海全報關股份有限公司（下稱海全報關行）之
    業務經理丙○○代為聯繫大陸地區景生船務公司在臺代理公司臺灣威球海運公司
    （下稱威球公司）確認貨物是否運抵，經威球海運公司之職員乙○○告知該批貨
    物有問題，丙○○轉知甲○○後，甲○○遂未再連繫報關事宜。嗣於同年四月八
    日，貨櫃運抵基隆港卸放於尚志貨櫃站，為財政部基隆關稅局機動巡查隊關員開
    櫃查獲，並扣得上開大陸花生，而悉上情。
二、案經法務部調查局航業海員調查處報告臺灣基隆地方法院檢察署檢察官偵查起訴
    。
    理  由
一、訊據被告甲○○矢口否認有何前開走私犯行，初於偵查中辯稱：伊係受李哲維委
    託充作進口石蠟之收貨人，因認識海全報關行丙○○遂先委託其代為向威球公司
    詢問貨物運抵否，並不知貨物中夾藏大陸花生；嗣於本院調查中則辯稱伊與友人
    在大陸地區合夥設立「青島寶力達生物科技有限公司」，主要經營業務為生物有
    機肥料及農藥，因李哲維係「青島大華農產有限公司」副總經理，二人間有生意
    往來，因伊常回臺灣，李哲維遂委請伊幫忙處理進口事宜，伊係義務幫忙充作收
    貨人，且若有心走私，就不會出具自己名義云云。惟查：
  (一)被告於本院調查中固就「李哲維」此人提出相關身分特徵資料以供查證，經本院
    調閱法務部戶役政連結作業系統個人基本資料查核特徵，轉飭臺南縣警察局新營
    分局鹽水分駐所查證確有此人存在，惟已於八十九年十一月二十三日在大陸地區
    山東省青島平度市因車禍亡故，其人生前在大陸農產品公司工作等情，有卷附臺
    南縣警察局新營分局九十年六月十四日炎警刑字第六六二一號函檢附李哲維之口
    卡片暨證人即李哲維之弟李癸賢之警訊筆錄可佐，堪可認定確有李哲維此人存在
    。然查，若依被告供稱第一次受李哲維之託進口石蠟時，有一位吳先生打電話與
    伊連絡，後來在高速公路新屋交流道附近交貨（本院九十年三月十九日訊問筆錄
    參照）等語，足見該批石蠟在我國有收貨人，則李哲維何須刻意委由被告報關進
    口？且李哲維既係我國人民，應有在臺親友可協助處理，而被告供稱李哲維任職
    之大陸公司尚有我國人民簡惠慶，則李哲維若因公司業務需自大陸地區進口石蠟
    至我國，何以須委託公司以外不相干之被告？又貨物進口有其貨主需求及時間壓
    力，豈能每次均配合被告返台時間？足認被告此部分之辯解，並不實在。
  (二)又本次走私事件，威球公司之職員乙○○曾告知海全報觀行丙○○表示貨物有問
    題，經丙○○轉知被告後，被告在未究明原委下竟稱：「你不敢報，我找別人報
    」等語，業據被告供承無訛，核與證人丙○○證稱：「被告在八十九年四月初從
    大陸打電話告訴我說有一批石蠟要進口報關，請我跟威球公司聯絡，隔一、二天
    我打電話給威球公司，該公司乙○○小姐說運送提單還未到，後來陳小姐傳真提
    單給我，並告訴我這一批貨有問題，但不知道是什麼問題，所以我就等被告打電
    話過來，他大概隔一、二天從大陸打電話問何時可以提貨，我告訴他說船公司說
    貨有問題，他說貨沒有問題，如果我不敢報，他就找別人報關」（本院九十年二
    月一日訊問筆錄參照）等情相符。被告雖辯稱係因伊自認貨物沒有問題才出此言
    ，然被告若對走私不知情而僅係義務幫忙他人報關並充作收貨人，當報關行主動
    告知貨物有問題時，衡情事不關己，理應立即查明箇中原因或與李哲維聯繫，何
    以當場反稱：「你不敢報，我找別人報」等語？足認被告辯稱不知石蠟中夾藏管
    制物品，顯係事後卸責之詞，不足為採，堪認被告與李哲維共同基於走私之犯意
    聯絡，藉進口石蠟之便，夾帶管制物品進口牟利。
  (三)另被告雖提出「青島平度市進出口公司」出具之證明函件一紙供參，姑不論該紙
    大陸地區作成文書未經合法認證程序，其真實性尚有疑義，縱令屬實，核與本院
    認定被告與李哲維有共同走私之犯意聯絡乙節無違。是以李哲維業已亡故，被告
    空言否認而將全部走私責任推由李哲維承擔，尚無可採。
  (四)又查獲之大陸地區花生重約一萬一千六百公斤，完稅價格二十五萬四千三百五十
    三元，有基隆關稅局八九○八○八號處分書存卷可按。此外，復有ＳＴＡＲ ＲＩ
    ＶＥＲ貨輪第○三四五Ｎ航次艙單影本、大陸景生船務公司提單、更正提單影本
    、基隆關稅局扣押貨物收據暨搜查筆錄及現場照片二張等資料附卷可稽。事證明
    確，被告犯行堪可認定，應依法論科。
二、核被告所為，係犯懲治走私條例第二條第一項之私運管制物品進口逾公告數額罪
    。被告與李哲維間有犯意聯絡及行為分擔，應論以共同正犯。爰審酌被告尚無重
    大不良素行，時值青年，僅因謀圖小利竟鋌而走險，走私行為危害我國境內工商
    秩序，惟私運貨物之完稅價格僅二十五萬餘元，危害尚非重大，併其犯後態度尚
    稱良好等一切情狀，量處如主文所示之刑示懲。又查被告前未曾受有期徒刑以上
    刑之宣告，有本院被告全國前案紀錄表一紙附卷可稽，本院認其經此偵、審教訓
    後，當知警惕，應無再犯之虞，因認其所宣告之刑，以暫不執行為適當，併予宣
    告緩刑四年，以勵來茲，用啟自新。至扣案之大陸地區花生，業經基隆關稅局依
    法沒入，有前開處分書一紙可稽，依法自無庸另行宣告沒收，附此敘明。
三、據上論斷，應依刑事訴訟法第二百九十九條第一項前段，懲治走私條例第二條第
    一項、第十一條，刑法第二十八條、第七十四條第一款，判決如主文。
本案經檢察官林明志到庭執行職務。
中      華      民      國    九十      年      七      月    二十五    日
                                  臺灣基隆地方法院刑事第二庭
                                      審判長法  官    邱志平
                                            法  官    林玉珮
                                            法  官    楊皓清
右正本證明與原本無異。
對於本件判決如有不服，應於收受送達後十日內，向本院提出上訴書狀，上訴於臺灣
高等法院，並按他造當事人之人數附具繕本。
                                            書記官    邱李和
中      華      民      國    九十      年      七      月    二十六    日
附錄論罪法條
懲治走私條例第二條第一項：
私運管制物品進口、出口逾公告數額者，處七年以下有期徒刑，得併科新台幣二十萬
元以下罰金。


司法院資訊處製作；財團法人民間司法改革基金會備份。
